臺灣高等法院刑事判決
111年度上易字第182號
上  訴  人  臺灣基隆地方檢察署檢察官
上  訴  人  
即  被  告  翁進全



選任辯護人  李瑞玲律師

上列上訴人等因違反性騷擾防治法案件，不服臺灣基隆地方法院
110年度易字第217號，中華民國110年11月10日第一審判決（起
訴案號：臺灣基隆地方檢察署109年度偵續字第36號），提起上
訴，及臺灣基隆地方檢察署移送併辦(併辦案號：110年度偵字第
6256號)本院判決如下：
    主  文
原判決關於翁進全有罪部分暨定應執行刑均撤銷。
翁進全犯性騷擾防治法第二十五條第一項之性騷擾罪，共貳罪，
各處拘役伍拾伍日，如易科罰金，均以新臺幣壹仟元折算壹日。
應執行拘役捌拾伍日，如易科罰金，以新臺幣壹仟元折算壹日。
其他上訴駁回。　　
    事  實
翁進全係址設基隆市○○區○○路00號「驕傲瑪莉」內衣精品百貨名
店（下稱驕傲瑪莉店）負責人，甲女（代號BA000-H108011，真
實姓名詳卷）則係該店員工。詎翁進全於民國108年4月18日，在
驕傲瑪莉店，竟意圖性騷擾，對甲女為下列犯行：
一、於該日12時25分許，先在櫃台結帳處，乘甲女不及抗拒，伸
    出左手在其後腰部上下游移撫觸；並接續在該櫃台前，於甲
    女欲坐在後方椅子上時，乘甲女不及抗拒，以左手觸碰其腰
    部及後腰部，而以此等方式對甲女為性騷擾。
二、復於該日14時47分至48分許，先在櫃台結帳處，乘甲女不及
    抗拒，伸出左手觸摸其後腰部；並接續在櫃台前，於甲女坐
    在椅子上時，乘甲女不及抗拒，以右手按壓揉捏甲女左手及
    右手之手掌虎口，而以此等方式對甲女為性騷擾。
    理  由
壹、有罪部分：
一、犯罪事實之認定：
    訊之被告翁進全(下稱被告)固不否認有於上開時、地，對告
    訴人甲女(下稱甲女)為上開肢體接觸，但仍矢口否認有何性
    騷擾犯行，並辯稱係因甲女當天不舒服才加以關心，並以此
    表達加油、打氣之意(本院卷第173至174頁)。辯護人則以：
    甲女於過程中並無任何不悅表示，且事後提起告訴，一開始
    亦未提及被告上開舉動，可見並無遭到性騷擾，自不得單以
    甲女之指訴認定被告有罪(本院卷第123至129、252至253頁)
    。
　　但查：本件依據現場監視器錄影畫面之勘驗結果，及被告之
    自承，本可認定被告於上開時、地，有對甲女為上開肢體接
    觸，茲上開觸摸舉動，非符男女一般社交禮儀，被告與甲女
    間又查無何親密關係存在，被告所為，自已構成性騷擾無誤
    。至於甲女當下縱未嚴峻拒絕，或事後提告時未先一一敘明
    ，亦不足為有利被告之認定，茲析述如下：
㈠、本院勘驗現場監視器錄影光碟，結果確認被告於108年4月18
    日，在驕傲瑪莉店，第一次於12時25分許，有先在櫃台結帳
    處，伸出左手在甲女後腰部上下游移撫觸，復在該櫃台前，
    於甲女欲坐在後方椅子上時，以左手觸碰甲女之腰部及後腰
    部；第二次則於14時47分至48分許，亦有先在櫃台結帳處，
    伸出左手觸摸甲女後腰部，復在櫃台前，於甲女坐在椅子上
    時，以右手按壓揉捏甲女左手及右手手掌虎口，有卷內勘驗
    筆錄可稽(本院卷第158、187至194，229至239頁)，質之被
    告對此亦不否認，此部分事實，首堪認定。
㈡、按性騷擾防治法第25條第1項規定，係以意圖性騷擾，乘人不
    及抗拒而為親吻、擁抱或觸摸其臀部、胸部或其他身體隱私
    處之行為為其構成要件。所稱「性騷擾」，係指帶有性暗示
    之動作，具有調戲之含意，讓人有不舒服之感覺（最高法院
    96年度台上字第6736號判決意旨參照）。又性騷擾犯行尚未
    達於妨害性意思之自由，而僅破壞被害人身體隱私等部位不
    受干擾之平和狀態。故而行為人對於被害人之身體為偷襲式
    、短暫性之不當觸摸行為，該當性騷擾罪（最高法院110年
    度台上字第4078號判決意旨參照）。而該條項所謂之「其他
    身體隱私處」，客觀上固然包括男女生殖器、大腿內側、鼠
    蹊部等通常社會觀念中屬於身體隱私或性敏感部位，至於其
    他身體部位，諸如耳朵、脖子、肚臍、腰部、肩膀、背部、
    小腿、大腿外側及膝蓋等男女身體部位，究竟是否屬於前開
    條文所稱「其他身體隱私處」，仍應依社會通念及被害人個
    別情狀，並審酌事件發生背景、環境、當事人關係、行為人
    言詞、行為及相對人認知等具體事實，而為綜合判斷。
　　茲後腰部位置已相當接近臀部，係一般女性絕不欲他人無端
    碰觸之部位，無待贅言，而雙手手掌尤其虎口處，亦非一般
    社交禮儀下，可由男性任意加以按壓揉捏，自應認均屬身體
    之隱私處。今甲女於本件偵、審過程中，一再強調雙方僅於
    工作上有所往來，此至少亦為被告所是認，而別無他情，當
    可認兩人日常互動，原先並無任何親密關係存在，甲女於迄
    原審審理中，亦就此明確具結證稱：被告摸我後腰，我感覺
    非常不開心在案(原審卷第218頁)，故被告竟於上開時、地
    ，對甲女施以該種偷襲、短暫性之觸摸行為，顯已破壞甲女
    身體隱私部位不受干擾之平和狀態，而不當地加以挑逗、調
    戲，自係基於性騷擾之意圖而為甚明。被告猶辯稱純係關心
    、加油、打氣，無非係畏罪之卸詞，要不可採。
㈢、至於本院勘驗現場監視器錄影光碟，結果雖亦呈現甲女於遭
    被告為上開不當觸摸之當下或隨後，並未有明顯不悅之抗拒
    舉動，有卷內本院勘驗筆錄可稽(本院卷第158、187至198、
    229至248頁)。然此原因本可多端，若甲女個性原即較為內
    向，又因覺被告為其老闆，則於遭到異常肢體接觸時，當會
    有所顧慮而不知如何適當地表達拒絕；另至於甲女對被告提
    出告訴時，於第一次接受警詢，雖未就上開腰部、雙手遭撫
    摸情事為指訴(偵卷第11至12頁反面)，但被告上開不當觸摸
    ，本係出以短暫偷襲，而依上開警詢筆錄所載，員警並未當
    場播放監視器錄影光碟，故甲女該次並未清楚描述動作細節
    ，亦屬合理，均不能執此反推甲女本件並未遭到性騷擾。
二、論罪法律之適用：
㈠、核被告如事實一、二所為，均係犯性騷擾防治法第25條第1項
    之性騷擾罪。被告於事實一、二所示不同期間，雖各有數個
    性騷擾甲女之動作，但均係於密切接近之時間及同地實施，
    侵害同一法益，各行為之獨立性極為薄弱，且係出於同一性
    騷擾之目的，依社會通念，難以強行分開，應視為數個舉動
    之接續施行，合為包括之一行為予以評價，均屬接續犯而各
    包括論以一罪。
　　檢察官以臺灣基隆地方檢察署110年度偵字第6256號併辦意
    旨書敘及之被告於事實一所示之時、地，於甲女坐往後方椅
    子上時觸摸其腰部及後腰部，及於事實二所示之時、地，按
    壓揉捏甲女雙手部分，此犯罪事實雖未經起訴，但核與起訴
    之其餘事實一、二所示被告不當觸摸甲女部分，有一罪關係
    ，為起訴效力所及，本院自應併予審究。
㈡、被告所犯上開2罪間，犯意各別，行為互殊，應予分論併罰。
三、撤銷改判之理由：
㈠、原審認被告事證明確，予以論罪科刑，固非無見，然臺灣基
    隆地方檢察署110年度偵字第6256號併辦意旨案件，與本案
    為同一案件，為審判效力所及，法院應併予審理，已如上述
    ，原審未及審酌，尚有未洽。被告上訴否認此部分犯行，業
    經本院論駁於前，固無理由，惟檢察官就此部分上訴爭執量
    刑，並以上開移送併辦部分應併予審究論科，則為有理由，
    自應由本院就此部分予以撤銷改判，其所定應執行刑部分，
    應失所依據，併予撤銷。　
㈡、爰審酌被告本件所為，欠缺尊重他人性自主權之觀念，而侵
    犯甲女身體隱私，有所不該，故衡量被告犯後始終否認犯行
    ，迄亦未能獲得甲女原諒，可見甲女心中受到相當之創傷，
    此亦有甲女於案發後罹患憂鬱症等疾之衛生福利部基隆醫院
    診斷證明書在卷可憑（參彌封袋及原審卷第157頁)，並兼衡
    被告前無類似案件前案紀錄之素行，於本院審理時自述國小
    畢業之教育程度、經營服飾百貨達40餘年、員工約有1、2百
    人，現與配偶同住之生活狀況等一切情狀(本院卷第118頁)
    ，分別量處如主文第2項所示之刑，並定應執行刑及均諭知
    易科罰金之折算標準。　
貳、無罪部分：
一、公訴意旨略以：被告意圖性騷擾，於108年4月18日14時30分
    許，在驕傲瑪莉店之試穿室內，利用甲女身體不適，以幫其
    按摩頭、頸、肩部舒緩身心為由，突然以雙手伸進甲女領口
    及內衣，撫摸甲女胸部及強吻甲女嘴唇，以此方式對甲女為
    性騷擾，因認被告所為，係涉犯性騷擾防治法第25條第1項
    之性騷擾罪嫌。
二、按犯罪事實應依證據認定之，無證據不得認定犯罪事實；不
    能證明被告犯罪者，應諭知無罪之判決，刑事訴訟法第154
    條第2項、第301條第1項分別定有明文。又告訴人之告訴，
    係以使被告受刑事訴追為目的，其就被害經過之陳述，除須
    無瑕疵可指，且須就其他方面調查又與事實相符，亦即仍應
    調查其他補強證據以擔保其指證、陳述確有相當之真實性，
    而為通常一般人均不致有所懷疑者，始得採為論罪科刑之依
    據（最高法院95年度台上字第6017號判決意旨參照）。
三、公訴意旨認被告涉犯此部分罪嫌，無非以被告於警詢及偵查
    中之供述、甲女於警詢及偵查中之指述、證人即驕傲瑪莉店
    所屬之區域加盟店經理蔡中興於偵查中之證述、證人即甲女
    同事蔡宜蓁於偵查中之證述、被告與甲女間之LINE對話紀錄
    、監視器錄影光碟之勘驗結果及衛生福利部基隆醫院診斷證
    明書，為其主要論據。訊之被告則堅詞否認上開犯行，並辯
    稱：按摩時絕對沒有摸甲女的胸部或親她嘴巴(本院卷第173
    頁)。
　　經查：本件監視器錄影畫面、或上開證人之證述等證據資料
    ，尚無法佐證甲女此部分之指訴毫無瑕疵並與事實相符，自
    不得遽認被告成立此部分之性騷擾罪嫌，茲析述如下：
㈠、甲女於偵查及原審審理中，雖均指訴：當天被告在試穿室內
    幫我按摩時，有把手滑到我的衣服裡面，摸到我胸部一下，
    然後又突然親我嘴一下（偵卷第31頁、原審卷第213頁）。
    然現場監視器錄影光碟，經勘驗當日14時30分許之畫面結果
    ，因鏡頭並未能拍攝至試穿室內，有卷內本院勘驗筆錄可稽
    (本院卷第220至221頁)，故與被告上開經本院論罪科刑之性
    騷擾犯行部分，均遭監視器所一一攝錄在案之情形不同，甲
    女此部分之指訴，尚乏明確之佐證，更須確認有無其他證據
    資料，得以憑判並無瑕疵且與事實相符。
㈡、但①卷內甲女當天所傳給被告之質問訊息，僅有「老闆你今天
    趁我不舒服的時候親我讓我不舒服」，並未提及遭摸胸部之
    情節(偵卷彌封袋內)。又②證人蔡宜蓁雖於偵查中有稱：當
    天我跟甲女通電話，她說她被老闆親了，後來她又打電話跟
    我說老闆把她帶進更衣室，老闆摸她胸部（偵卷第90頁），
    但於原審審理時，其已改稱：我只記得她說她被老闆親了，
    我印象中就跟她說那妳要不要趕快跟主管講，沒有其他的了
    （原審卷第228頁），可見對於甲女事後有無反應遭被告撫
    摸胸部此點，顯然不能確定。另③證人蔡中興於偵查中係稱
    ：當天下午4點30分，甲女傳訊息跟我說「老闆早上趁我不
    舒服親我你覺得這樣對嗎」，我馬上到店裡找被告談此事，
    被告表示他看甲女身體不舒服，問她要不要幫她按摩，如果
    甲女覺得這樣不好，他願意道歉，但並無談到親或摸甲女胸
    部的事，被告當下之反應並無異樣（偵卷第50頁）；嗣於原
    審審理時，其則稱：當天下午4點半左右，二通訊息，一個
    說不舒服、一個說「親」，9點時又傳一個訊息說「親嘴」
    。但「摸胸部」的事情，我們公司有成立一個反歧視反騷擾
    申訴小組，這些成員在4月26日有跟甲女及她先生約談見面
    ，應該是由她先生跟申訴人員轉述有「摸胸部」這件事，甲
    女本人並沒有提到過（原審卷第235頁），益見案發後甲女
    確無反應遭到被告撫摸胸部。
　　茲胸部係女性身體極重要之隱私部位，若遭他人任意撫摸，
    內心必會強烈感到冒犯或厭惡，衡情應會記憶深刻，然此節
    卻應係由其配偶提出申訴，準此，甲女事後所為情節較重之
    指訴，即稱被告除有撫摸腰部、雙手外，另竟還有摸胸部、
    親嘴等異常肢體接觸，此部分之指述，即非無違背常情、而
    嫌過誇之瑕疵可指，自不得遽為不利被告之認定。
㈢、茲檢察官所舉其他證據，即顯示甲女案發後有罹患憂鬱症之
    上開診斷證明，此心裡創傷，與本件被告有罪部分之性騷擾
    犯行，雖然有關，已如上述，但此並無從據以認定被告當天
    確有對甲女為此部分不當觸摸者，亦無待贅言。從而，本件
    依檢察官所舉各項事證，尚不足使所指被告此部分對甲女性
    騷擾之事實，達於無所懷疑而得確信為真實之程度，即應為
    被告此部分無罪之諭知。
四、駁回上訴之理由：
　　原審同此認定，以不能證明被告有檢察官所指此部分對甲女
    性騷擾之犯罪事實，諭知被告無罪，經核並無違誤。檢察官
    上訴意旨，以甲女何需誣告被告，更不能苛責甲女未曾完整
    向他人指訴如何遭到被告撫摸胸部，而指摘原判決不當，仍
    認單憑甲女事後之指訴，即可認定被告此部分性騷擾犯嫌成
    立，參照上開說明，並不可採，其上訴為無理由，應予駁回
    。
據上論斷，應依刑事訴訟法第368條、第369條第1項前段、第364
條、第299條第1項前段，判決如主文。
本案經檢察官陳宜愔提起公訴，檢察官林渝鈞提起上訴，檢察官
王正皓到庭執行職務。
中　　華　　民　　國　　111 　年　　9 　　月　　29　　日
                  刑事第十一庭  審判長法　官  張江澤
                                      法　官  郭惠玲
                                      法　官  梁志偉
以上正本證明與原本無異。
不得上訴。
                                      書記官  林明慧
中　　華　　民　　國　　111 　年　　9 　　月　　30　　日
附錄：本案論罪科刑法條全文
性騷擾防治法第25條
意圖性騷擾，乘人不及抗拒而為親吻、擁抱或觸摸其臀部、胸部
或其他身體隱私處之行為者，處2年以下有期徒刑、拘役或科或
併科新臺幣10萬元以下罰金。
前項之罪，須告訴乃論。